【裁判字號】    88,簡上,148
【裁判日期】    890322
【裁判案由】    給付票款
【裁判全文】
臺灣彰化地方法院民事判決  八十八年度簡上字第一四八號
    上  訴  人  甲○○
    被上訴人    乙○○
右當事人間請求給付票款事件，上訴人對於中華民國八十八年八月三十日本院員林簡
易庭第一審判決（八十八年度員簡字第三二四號）提起上訴，本院判決如左：
    主      文
上訴駁回。
第二審訴訟費用由上訴人負擔。
    事      實
甲、上訴人方面：
一、聲明：(一)原判決廢棄。(二)被上訴人在第一審之訴及假執行之聲請駁回。(三)第一、
    二審訴訟費用由被上訴人負擔。
二、陳述：除與第一審判決記載相同者，予以引用外，補稱：
（一）被上訴人與上訴人之夫陳文典（偏名陳冠名）之間交易行為，陳文典經其同意
      簽發系爭票據，惟由被上訴人簽收的退貨單中部分產品如遺尿寧、人參凝膠、
      牢牙散等產品，並未在被上訴人所提出之五張出貨單中，被上訴人所提出之出
      貨單究竟是退補貨或新訂單有爭議，且五張貨單金額合計亦非如被上訴人所稱
      之新台幣二十六萬七千零九十二元，內容亦多處企圖修改補充。
（二）民國八十七年二月十三日出貨單記載不清，同年月二十四日及二十五日三紙出
      貨單內容是由被上訴人填寫，而托運公司簽收單只記載件數及重量，並未有陳
      文典之簽名，因此該部分貨款有疑問。
（三）系爭支票係上訴人在八十七年三月二十三日簽發，連同另一張票面金額二萬五
      千六百九十二元之支票交予被上訴人，此二張支票金額合計十八萬三千二百四
      十四元，係針對出貨日期為八十七年三月九日之出貨單貨款金額十七萬六千元
      所開票。
三、證據：除引用原審提出之證據外，並提出支票存根二件、支票一件、送貨單四件
    、估價單一件（均影本）等為證。
乙、被上訴人方面：
一、聲明：（一）上訴駁回。（二）第二審訴訟費用由上訴人負擔。
二、陳述：除與第一審判決記載相同者，予以引用外，補稱：
（一）上訴人雖對八十七年二月十三日、同年月二十四日及二十五日等出貨單內容有
      所質疑，惟被上訴人於出貨時會將出貨單第四聯（客戶聯）委由新竹貨運送至
      客戶處，嗣金額累積較大時，被上訴人會帶送貨單至客戶處結算帳款，如有修
      改時，會書寫於送貨單上，結清帳款後將第三聯（請款聯）交予客戶，被上訴
      人自己留存第一、二聯，因此上訴人應取出第三、四聯與被上訴人第一、二聯
      核對，方屬正確。
（二）被上訴人委託陳文典代收南投縣市之應收帳款，共收到三萬零二百六十二元
      ，扣除其中一張客票面額四千五百七十元後，陳文典開立票面金額二萬五千
      六百九十二元予被上訴人，此為收受面額二萬五千六百九十二元支票之原因
      。
三、證據：除引用原審提出之證據外，並提出存證信函一件、送貨單四件、出貨單二
    件、保證書二件（均影本）等為證。
    理      由
一、被上訴人於原審起訴主張其執有上訴人所簽發，經其夫陳文典交付票載日八十七
    年八月十二日、票據號碼ＰＳ０Ａ0000000號、帳號五三八－三、票面金
    額一十五萬七千五百五十二元、以台中區中小企業銀行員林分行為付款人之支票
    一紙，詎屆期於八十七年八月三十一日經提示竟未獲付款，為此，爰依票據之法
    律關係，提起本件訴訟等語；上訴人辯稱系爭支票係訴外人即上訴人之夫陳文典
    向上訴人借用簽發，其用以交付被上訴人作為貨款之用，惟因部分退貨款項並未
    扣除，此部分應可抵銷云云置辯。
二、按在票據上簽名者，依票上所載文義負責；又發票人應照支票文義擔保支票之支
    付；再執票人向支票債務人行使追索權時，得請求自為付款提示日起之利息，如
    無約定利率者，依年利六釐計算。此票據法第五條第一項、第一百二十六條、第
    一百三十三條定有明文，本件被上訴人主張之事實，業據其提出系爭支票及退票
    理由單各一紙為證（見支付命令卷），上訴人對於支票之真正亦不爭執，堪信為
    真實，上訴人對於系爭支票，自應負發票人之責任。又上訴人雖對於貨款內容多
    所爭執，然上訴人既已於本院自承交易貨款之對象係陳文典與被上訴人間之交易
    ，其並非交易人等語明確，上訴人顯係以他人與執票人間所存抗辯之事由對抗執
    票人之被上訴人，此為支票為無因證券之性質所不容，上訴人之主張為無理由。
    從而原審判決命上訴人應給付一十五萬七千五百五十二元，及自民國八十七年八
    月十二日起至清償日止按週年利息百分之六計算之利息，復以本件係命清償票據
    債務所為上訴人敗訴之判決，依職權宣告假執行，於法並無不合。上訴意旨指摘
    原判決不當，求予廢棄改判，為無理由，應予駁回其上訴。
三、再者主張抵銷者，應以二人互負債務，而其給付種類相同，並均屆清償期者，始
    得各以其債務，與他方之債務，互相抵銷，此觀民法第三百三十四條前段之規定
    自明。因此，縱認上訴人上開抗辯為真實，依該抗辯內容，該抵銷之債務係存在
    於訴外人陳文典與被上訴人之間，而本件系爭支票債務係存在於上訴人與被上訴
    人之間，與主張抵銷之要件不合，從而上訴人請求抵銷退貨款項一節，為無理由
    ，應予駁回。
四、本件判決之基礎已臻明確，兩造其餘攻擊防禦方法，並不影響本判決之結果，毋
    庸一一論述，併此敘明。
據上論結：本件上訴為無理由，依民事訴訟法第四百三十六條之一第三項、第四百四
十九條第一項、第七十八條，判決如主文。
中      華      民      國    八十九    年      三      月    二十二    日
                              台灣彰化地方法院民事第二庭
~B審判長法官  李端季
~B法      官  李水源
~B法      官  陳弘仁
右為正本係照原本作成
不得上訴。
中      華      民      國    八十九    年      三      月    二十二    日
~B法院書記官  謝玲英


司法院資訊處製作；財團法人民間司法改革基金會備份。
